【裁判字號】    99,易,44
【裁判日期】    990210
【裁判案由】    詐欺
【裁判全文】
臺灣高雄地方法院刑事判決                99年度易字第44號
公  訴  人  臺灣高雄地方法院檢察署檢察官
被      告  甲○○
上列被告因詐欺案件，經檢察官提起公訴（98年度偵字第22382
號），本院判決如下：
    主  文
甲○○幫助犯詐欺取財罪，累犯，處有期徒刑肆月，如易科罰金
，以新臺幣壹仟元折算壹日。
    事  實
一、甲○○前因肅清煙毒條例、竊盜、電信法、搶奪等案件，經
    台灣桃園地方法院、台灣板橋地方法院、台灣台南地方法院
    分別判處刑責，並經台灣板橋地方法院以96年度聲減字第14
    76號刑事裁定定應執行有期徒刑2 年1 月，並於民國96年11
    月15日執行完畢。詎其猶不知悔改，雖其平日經由新聞媒體
    報導可知不法詐騙集團經常以電話與被害人聯繫，假借各種
    名目指示被害人轉帳或匯款，政府近來亦大力宣導民眾接獲
    詐財或恐嚇電話之因應之道，且明知申請行動電話門號並無
    特殊限制，任何人均得以自己名義向電信公司申請行動電話
    門號使用，對於不以自己名義申請反而要求他人提供所申請
    之門號予渠使用者，應可預見該人取得門號之目的可能係為
    掩飾不法犯行，避免犯罪行為人曝光以逃避執法人員查緝，
    而提供自己申請之行動電話門號予陌生人士或與自己不具密
    切信賴關係之人使用，可能被利用作為恐嚇或詐騙之犯罪工
    具，竟仍基於縱有人以其所申請之行動電話門號實施詐欺取
    財犯行，亦不違背其本意之幫助犯意，於97年12月28日中午
    ，前往家樂福電信股份有限公司（下稱家樂福電信公司）土
    城門市，申辦0000000000號行動電話門號之SIM 卡，並於當
    日提供綽號「阿龍」之成年男子使用。嗣該男子與其所屬之
    其他詐騙集團成員，遂共同基於意圖為自己不法所有之犯意
    聯絡，在YAHOO 奇摩拍賣網站上刊登商品名稱為「Panasoni
    c 50吋FullHD純黑電漿顯示器(TH-50PZ85T)全新的公司貨三
    年保固」之不實販售商品訊息，並留下上開行動電話門號00
    00000000號以供買家聯絡，使瀏覽該拍賣網頁之買家乙○○
    陷於錯誤，於98年1 月26日22時44分許下標購買該件商品，
    並與上揭詐騙集團成員所偽裝之賣家聯繫議價，雙方約定以
    新臺幣（下同）3 萬元之價格成交，乙○○遂依指示於同日
    23時13分許，利用中華電信MOD 家庭金融系統轉帳3 萬元至
    簡柏文（另由臺灣桃園地方法院檢察署偵辦）所申請開立之
    第一商業銀行（下稱第一銀行）帳號00000000000 號帳戶，
    後乙○○遲未收到標購之商品，又無法再與賣家取得聯繫，
    始知受騙，報警處理，而為警循線查獲。
二、案經臺中縣警察局烏日分局報請臺灣臺中地方法院呈請臺灣
    高等法院檢察署令轉臺灣板橋地方法院檢察署偵辦，再由臺
    灣板橋地方法院檢察署呈請臺灣高等法院檢察署令轉臺灣高
    雄地方法院檢察署檢察官偵查起訴。
    理  由
一、按被告甲○○所為係犯死刑、無期徒刑、最輕本刑為3 年以
    上有期徒刑以外之罪，其於準備程序中就被訴事實為有罪之
    陳述，經受命法官告知簡式審判程序之旨，並聽取公訴人、
    被告之意見後，本院合議庭認為適宜由受命法官獨任進行簡
    式審判程序，依刑事訴訟法第273 條之1 第1 項規定，裁定
    由受命法官獨任進行審判程序，合先敘明。
二、上揭事實，業據被告於本院審理時供承不諱，核與證人即被
    害人乙○○於警詢中供述相符，並有家樂福電信公司門號00
    00000000號申請書、YAHOO 奇摩購買證明、Gmail 電子郵件
    、中華電信MOD 家庭金融交易明細網頁列印資料、第一商業
    銀行帳號00000000000 號帳戶之交易明細資料各1 份在卷可
    佐，是被告之任意性自白核與事實相符，洵堪採為論罪科刑
    之依據。綜上，本件事證明確，被告犯行堪以認定，應依法
    論科。
三、按刑法上之幫助犯，係對於犯罪與正犯有共同之認識，而以
    幫助之意思，對於正犯資以助力，而未參與實施犯罪之行為
    者而言（最高法院75年度臺上字第1509號、88年度臺上字第
    1270號判決要旨參照）。如未參與實施犯罪構成要件之行為
    ，且係出於幫助之意思提供助力，即屬幫助犯，而非共同正
    犯。查被告將其所申辦之家樂福門號交付詐欺集團成員，使
    渠等得藉此詐欺被害人乙○○，乙○○因而匯款至簡柏文所
    申辦之上開帳戶，是被告所為係參與詐欺取財罪構成要件以
    外之行為，且在無證據證明被告係以正犯而非以幫助犯之犯
    意參與犯罪之情形下，應認其所為係幫助犯而非正犯行為。
    故核被告所為，係犯刑法第30條第1 項前段、第339 條第1
    項之幫助詐欺取財罪。被告幫助他人犯詐欺取財罪，爰依刑
    法第30條第2 項之規定，按正犯之刑減輕之。再被告前有如
    事實欄所載之前科紀錄等情，有台灣高等法院被告前案紀錄
    表在卷可按，其於有期徒刑執行完畢後，5 年內復故意犯本
    件有期徒刑以上之罪，為累犯，應依刑法第47條第1 項之規
    定，加重其刑。被告有前揭法定加重及減輕事由，爰依法先
    加後減之。
四、爰審酌被告提供上開門號幫助他人遂行財產犯罪，致使真正
    犯罪者難以被查獲，並造成被害人乙○○遭詐騙3 萬元，對
    於社會治安之危害非輕，且前已有犯罪紀錄，又於5 年內故
    意再犯本件有期徒刑以上之罪，為累犯，素行不佳，惟念其
    犯後坦承犯行，態度良好，對於犯罪過程深具悔意，及其犯
    罪動機、手段、目的、被害人所受損害等一切情狀，量處如
    主文所示之刑，再斟酌被告為國中肄業，平時以任職工地臨
    時工維生，每月收入約2 萬元，並需支付家庭支出等情，併
    諭知易科罰金之折算標準為如主文所示。
據上論斷，應依刑事訴訟法第273 條之1 、第284 條之1 、第29
9 條第1 項前段，刑法第339 條第1 項、第30條、第47條第1 項
、第41條第1 項前段，刑法施行法第1 條之1 ，判決如主文。
本案經檢察官許怡萍到庭執行職務。
中    華    民    國    99    年    2     月    10    日
                刑事第十二庭  法  官  楊珮瑛
以上正本證明與原本無異。
如不服本判決應於收受送達後10日內向本院提出上訴書狀，並應
敘述具體理由；如未敘述上訴理由者，應於上訴期間屆滿後20日
內向本院補提理由書（均須按他造當事人之人數附繕本）「切勿
逕送上級法院」。
中    華    民    國    99    年    2     月    11    日
                              書記官  郭南宏
附錄本件論罪科刑法條全文
中華民國刑法第339條第1項
（普通詐欺罪）
意圖為自己或第三人不法之所有，以詐術使人將本人或第三人之
物交付者，處五年以下有期徒刑、拘役或科或併科一千元以下罰
金。
中華民國刑法第30條
（幫助犯及其處罰）
幫助他人實行犯罪行為者，為幫助犯。雖他人不知幫助之情者，
亦同。
幫助犯之處罰，得按正犯之刑減輕之。

司法院資訊處製作；財團法人民間司法改革基金會備份。
